【裁判字號】    99,訴,2149
【裁判日期】    991214
【裁判案由】    侵權行為損害賠償
【裁判全文】
臺灣板橋地方法院民事判決              99年度訴字第2149號
原      告  乙○○
被      告  甲○○
訴訟代理人  李長彥律師
複 代 理人  黃柏承律師
上列當事人間因刑事附帶民事訴訟請求侵權行為損害賠償事件，
經本院刑事庭裁定移送前來（99年度簡附民字第301 號），本院
於中華民國99年11月25日言詞辯論終結，判決如下：
    主      文
被告應給付原告新台幣玖拾萬元，及自民國九十九年八月五日起
至清償日止，按年息百分之五計算之利息。
原告其餘之訴駁回。
訴訟費用由被告負擔百分三十，餘由原告負擔。
本判決第一項於原告以新台幣參拾萬元供擔保後，得假執行；但
被告如以新台幣玖拾萬元為原告預供擔保後，得免為假執行。
原告其餘假執行之聲請駁回。
    事實及理由
一、原告主張：緣被告明知訴外人丁○○與原告有婚姻關係，係
    有配偶之人，卻介入原告之婚姻生活，二人通姦行為長達5
    年，被告並於戊○部落格中記載9 個月的姦情，清楚詳述與
    丁○○之性愛過程，內容極具淫穢，並於民國98年4 月21日
    晚間7 時許，在台北縣土城市丙○汽車旅館內，與丁○○為
    姦淫行為。被告刑事案件部分，業經鈞院刑事庭於99年8 月
    2 日以99年度簡字第6312號刑事簡易判決判處有期徒刑2 月
    確定在案。而原告因被告上開行為，破壞原告婚姻生活之美
    滿，致原告終日鬱鬱寡歡，經精神科醫師診斷後，罹患需長
    期服用抗焦慮及安眠藥物治療之精神官能憂鬱症。又原告恪
    遵道德忠於丁○○，而被告與丁○○進行性行為時未使用保
    險套，致丁○○感染HPV 人類乳突病毒後，再傳染給不知情
    之原告，嗣原告於健康檢查時始發現感染上開病毒，95年至
    98年3 月期間均呈陽性反應，致原告生活於罹患子宮頸癌之
    陰影中，除影響生活外，精神亦備受煎熬，原告現已與丁○
    ○離婚。為此，爰依侵權行為法律關係，請求被告賠償精神
    慰撫金300 萬元等語。聲明請求：被告應給付原告300 萬元
    及自起訴狀繕本送達翌日起至清償日止，按年息5%計算之利
    息；願供擔保請准宣告假執行。
二、被告則以：伊雖曾與原告之配偶丁○○為性行為，但起初並
    不知丁○○係有配偶之人，且係丁○○誘使被告與其發生性
    行為。否認原告之罹患精神疾病與被告行為間有因果關係。
    又原告主張其因被告之行為而感染HPV 人類乳突病毒，致原
    告罹患子宮頸癌危險因子之子宮癌症病變CIN1，惟據原告所
    提出之聯醫病理中心病理組織檢查報告單，難認原告有罹患
    子宮癌症病變CIN1情形，況依原告所提之臺北醫學大學署立
    雙和醫院99年7 月16日子宮癌細胞抹片檢查回函所示，原告
    並未有癌症現象；此外，被告之侵害行為係98年4 月21日發
    生，然原告卻提出95年12月27日、98年3 月11日之檢驗報告
    ，及97年3 月24日病理報告單，然上開報告均係於被告為侵
    害行為之前所作成，故上開報告之結果，顯與被告侵害行為
    無關。另關於慰撫金部分，原告請求被告給付之慰撫金300
    萬元，顯屬過高。答辯聲明：駁回原告之訴及其假執行聲請
    ；如受不利之判決，願提供擔保請准宣告免為假執行。
三、原告主張被告明知丁○○與其有婚姻關係，為有配偶之人，
    竟基於相姦之犯意，於98年4 月21日晚間7 時許，在台北縣
    土城市丙○汽車旅館內，與丁○○為姦淫行為，業據被告於
    上開刑事案件偵查中坦承不諱，復經丁○○證述在卷，並有
    被告與丁○○自97年6 月起98年4 月26日止於戊○網站之通
    訊資料可佐（見臺灣板橋地方法院檢察署98年度他字第6738
    號偵查卷影本第94頁、第27至88頁），依上開被告與丁○○
    間戊○網站之通訊資料所示，被告早即明知丁○○為有配偶
    之人，且網站上雙方於2009年4 月22日之通訊內容，被告於
    該日15時43分許寫給丁○○：「問你喔，你昨天突然想戴…
    ，是不是要保護你婆，是這樣的話，你就早說嘛，我們不要
    愛愛就好了啊。」，16時22分又寫給丁○○：「你婆對你都
    那麼熱情了，你還想要什麼。」，同日16時27分又寫道：「
    你再也不是我一個人的，你是你老婆的。」，丁○○17時46
    分回覆：「喔，是啊，有個愛哭的女人也愛吃醋啦，不過你
    別放在心上，她沒事啦。」，被告17時48分許再寫給丁○○
    道：「我們在一起五年多了，你很少說你要○，結果那麼巧
    ，昨天你突然要○，然後又和你婆愛愛了，又沒讓知道。」
    ，及17時56分又寫給丁○○道：「雖然我知道你對你婆的愛
    一定筆我多很多，我當然不能跟她筆，但是我還是會忍不住
    的難過了一下，所以囉女人很難懂厚。」等字樣（見本院卷
    第78頁），依上開雙方通訊內容，顯然被告明知丁○○為有
    配偶之人，卻介入原告之婚姻生活，已嚴重破壞原告婚姻生
    活之圓滿狀態。且被告相姦之刑事責任部分，亦經本院99年
    度簡字第6312號刑事簡易判決判處有期徒刑2 月確定在案等
    情，亦有上開案卷影本可證，並為被告所不爭執，是原告上
    揭主張之事實，自堪信為真實。
四、按因故意或過失，不法侵害他人之權利者，負損害賠償責任
    。故意以背於善良風俗之方法，加損害於他人者亦同。不法
    侵害他人之身體、健康、名譽、自由、信用、隱私、貞操，
    或不法侵害其他人格法益而情節重大者，被害人雖非財產上
    之損害，亦得請求賠償相當之金額。前二項規定，於不法侵
    害他人基於父、母、子、女或配偶關係之身份法益而情節重
    大者，準用之。民法第184 條第1 項、第195 條第1 項前段
    、第3 項分別定有明文。次按民法第184 條第1 項前段規定
    ，以權利之侵害為侵權行為要件之一，故有謂非侵害既存法
    律體系所明認之權利，不構成侵權行為。惟同法條後段規定
    ，故意以背於善良風俗之方法加害於他人者，亦同。則侵權
    行為係指違法以及不當加損害於他人之行為而言，至於侵害
    係何權利，要非所問。而所謂違法以及不當，不僅限於侵害
    法律明定之權利，即違反保護個人法益之法規，或廣泛悖反
    規律社會生活之根本原理的公序良俗者，亦同。通姦之足以
    破壞夫妻間之共同生活而非法之所許，此從公序良俗之觀點
    可得斷言，不問所侵害係何權利，對於配偶之他方應構成共
    同侵權行為。婚姻係以夫妻之共同生活為其目的，配偶應互
    相協力保持其共同生活之圓滿安全及幸福，而夫妻互守誠實
    ，係為確保其共同生活之圓滿安全及幸福之必要條件，故應
    解為配偶因婚姻契約而互負誠實之義務，配偶之一方行為不
    誠實，破壞共同生活之圓滿安全及幸福者，即為違反因婚姻
    契約之義務而侵害他方之權利，最高法院著有55年台上字第
    2053號判例可稽。查本件被告明知訴外人丁○○與原告間有
    婚姻關係，為有配偶之人，竟介入原告與丁○○之婚姻生活
    ，破壞原告婚姻生活之幸福、圓滿狀態，且並與丁○○為相
    姦行為，侵害原告基於配偶關係之身份法益，破壞原告婚姻
    共同生活之圓滿、安全及幸福，顯係故意以背於善良風俗之
    方法加損害於原告，而原告亦因被告上開行為罹患精神官能
    憂鬱症（見本院卷第68頁，行政院衛生署雙和醫院乙診字第
    99062193號診斷證明書影本），造成原告精神上之痛苦，情
    節自屬重大。被告雖以原告罹患精神疾病與被告侵害行為無
    因果關係等語，資為抗辯，惟此已據原告提出上開診斷證明
    書影本可證，被告此部分所辯，當無可採。又依被告與丁○
    ○雖僅承認於98年4 月21日晚間7 時許為姦淫行為一次，然
    依偵查卷內、被告所不爭執真正之被告與丁○○自97年6 月
    起98年4 月26日止於戊○網站之通訊資料所示（見臺灣板橋
    地方法院檢察署98年度他字第6738號偵查卷影本第94頁、第
    27至88頁），被告早已自97年6 月起即開始破壞原告婚姻生
    活之美滿狀態，即係故意以背於善良風俗之方法加害於他人
    ，是原告自得依上開規定請求被告賠償精神上之非財產損害
    賠償。
五、至於原告主張其因被告之侵害行為而感染HPV 人類乳突病毒
    ，致原告罹患子宮頸癌危險因子之子宮癌症病變CIN1，並提
    出長春藤預防醫學健康管理體檢報告、聯醫病理中心病理組
    織檢查報告單影本、人類乳突病毒檢查報告、臺北醫學大學
    署立雙和醫院99年7 月16日子宮癌細胞抹片檢查回函等件影
    本為證。惟按損害賠償之債，以有損害之發生及有責任原因
    之事實，並二者之間，有相當因果關係為成立要件。故原告
    所主張損害賠償之債，如不合於此項成立要件者，即難謂有
    損害賠償請求權存在。且所謂相當因果關係，係指依經驗法
    則，綜合行為當時所存在之一切事實，為客觀之事後審查，
    認為在一般情形下，有此環境、有此行為之同一條件，均可
    發生同一之結果者，則該條件即為發生結果之相當條件，行
    為與結果即有相當之困果關係。反之，若在一般情形上，有
    此同一條件存在，而依客觀之審查，認為不必皆發生此結果
    者，則該條件與結果並不相當，不過為偶然之事實而已，其
    行為與結果間即無相當因果關係，不能僅以行為人就其行為
    有故意過失，即認該行為與損害間有相當因果關係。最高法
    院98年度台上字第673 號判決意旨參照。本件原告主張其因
    被告之侵權行為而感染HPV 人類乳突病毒，導致罹患子宮頸
    癌危險因子之子宮癌症病變CIN1等情，揆諸上開說明，尚難
    認為其所稱感染HPV 人類乳突病毒、罹患子宮癌症病變CIN1
    ，與被告之侵權行為間有相當因果關係存在，故原告此部分
    之主張，洵屬無據。
六、按慰藉金之賠償須以人格權遭遇侵害，使精神上受有痛苦為
    必要，其核給之標準固與財產上損害之計算不同，然非不可
    斟酌雙方身份資力與加害程度，及其他各種情形核定相當之
    數額，有最高法院51年台上字第223 號判例要旨可資參照。
    本院審酌原告為大專畢業，任職於會計師事務所，而名下除
    有房屋、土地各1 筆外，尚有多筆投資；被告則為高職畢業
    ，擔任工廠作業員一職，名下有田賦27筆及投資1 筆（見本
    院卷第24、25頁、第7 至17頁，兩造之個人基本資料查詢結
    果、兩造稅務電子閘門財產所得調件明細表）；並參酌附於
    偵查卷內之被告與訴外人丁○○間之戊○網站之通訊資料顯
    示，被告早自97年6 月起，即已介入原告與丁○○間之婚姻
    生活，而早已破壞原告基於配偶身分之法益，侵害原告婚姻
    共同生活之圓滿、安全及幸福，被告並進而與丁○○為相姦
    之行為，侵害時間非短，且致使原告因而罹患精神官能憂鬱
    症，需長期服用抗焦慮及安眠藥物治療（見本院卷第24頁、
    第143 頁反面，原告之個人基本資料查詢結果、本院99年11
    月25日言詞辯論筆錄），影響原告婚姻生活美滿自屬非淺之
    被告侵害程度，以及原告所受精神上痛苦情形等一切情狀，
    認原告請求被告賠償精神上所受之非財產損害，以90萬元為
    適當，應予准許；逾此金額之請求，則屬過高，應予駁回。
七、綜上所述，原告依侵權行為法律關係，請求被告賠償精神慰
    撫金90萬元，及自起訴狀繕本送達翌日即99年8 月5 日起至
    清償日止，按年息5%計算之利息，為有理由，應予准許；逾
    此部分之請求，則為無理由，應予駁回。
八、兩造陳明願供擔保請為宣告假執行或免為假執行，經核均與
    規定相符，爰分別酌定相當之擔保金額予以宣告之。
九、本件事證已臻明確，兩造其餘主張攻擊防禦方法及所提證據
    ，經審酌後認於本判決結果不生影響，爰不一一論述，附此
    敘明。
十、結論：本件原告之訴為一部有理由，一部無理由，依民事訴
    訟法第79條、第390 條第2 項、第392 條，判決如主文。
中    華    民    國    99    年    12    月    14    日
                  民事第一庭    法  官  陳翠琪
以上正本，係照原本作成
如對本判決上訴，須於判決送達後20日內向本院提出上訴狀
如委任律師提起上訴者，應一併繳納上訴審裁判費
中    華    民    國    99    年    12    月    15    日
                                書記官  簡曉君


司法院資訊處製作；財團法人民間司法改革基金會備份。
